臺灣高等法院臺中分院民事判決 　　　九十一年度上易字第二三五號
　　　上訴人即被上訴人　乙○○.
　　　被上訴人即上訴人　甲○○.
右當事人間請求損害賠償事件，兩造對於中華民國九十年七月十一日臺灣臺中地方法
院九十年度訴字第三○○五號第一審判決各自提起上訴，本院判決如左：
    主    文
兩造上訴均駁回。
第二審訴訟費用由兩造各自負擔。
    事實及理由
壹、聲明：
一、上訴人即被上訴人乙○○（下稱上訴人）上訴聲明：求為判決：
（一）原判決不利於上訴人部分廢棄。
（二）右廢棄部分，請求判決被上訴人甲○○應再給付上訴人新台幣（下同）壹佰貳
      拾萬元暨自民國（下同）八十八年九月一日起至清償日止按年息百分之五計算
      之利息。
（三）前項請求，上訴人願供擔保，請求宣告假執行。
（四）第一審、第二審訴訟費用，均由被上訴人甲○○負擔。
二、上訴人對被上訴人甲○○上訴之答辯聲明：
（一）請求判決駁回甲○○之上訴。
（二）第一審、第二審訴訟費用，均由上訴人甲○○負擔。
三、被上訴人即上訴人甲○○（下稱被上訴人）上訴聲明：求為判決：
（一）原判決不利於上訴人部分廢棄。
（二）右開廢棄部分，被上訴人乙○○在第一審之訴及假執行之聲請均駁回。
（三）如受不利之判決，願供擔保免為假執行。
（四）訴訟費用由被上訴人乙○○負擔。
四、被上訴人對上訴人乙○○上訴之答辯聲明：
（一）請求判決駁回乙○○上訴。
（二）第一審、第二審訴訟費用，均由上訴人乙○○負擔。
貳、得心證之理由：
一、本件上訴人乙○○於原審起訴主張：被上訴人甲○○於八十七年四月間，為讓其
    子女取得外僑之身分以進入美國學校就讀，而委託上訴人辦理外國護照，惟上訴
    人嗣所代其辦理取得之貝里斯國護照，並未能使被上訴人之子女順利進入美國學
    校就讀，雙方因此產生糾葛。被上訴人乃於八十七年十月六日十五時三十分許，
    至上訴人之工作處所，以言詞恐嚇上訴人稱：伊人命只有一條，伊知道上訴人家
    中住址，要叫人去站崗等語；復於同年月十七日中午十二時許，打電話至上訴人
    住處恐嚇稱：要派小弟每日至上訴人處噴漆，並噴至上訴人住處等語，使上訴人
    心生畏懼，致生危害於上訴人身體、自由及財產之安全。被上訴人之行為已構成
    刑法第三百零五條之恐嚇罪，業經台灣台中地方法院以八十八年中簡字上字第二
    四九號刑事判決確定在案。為此，請求被上訴人賠償上訴人精神慰藉金一百五十
    萬元，及自起訴狀繕本送達被上訴人翌日起至清償日止，按年息百分之五計算之
    利息等語（原審判命被上訴人應給付上訴人三十萬元，及自八十八年九月一日起
    至清償日止，按年息百分之五計算之利息；並駁回上訴人其餘之訴。上訴人對原
    審駁回其餘請求部分提起本件上訴）。
二、被上訴人則以：上訴人以辦理比利時護照為由，向被上訴人收取四百六十二萬七
    千元，事後卻以貝里斯護照為搪塞，經被上訴人催討後，始於事後返還二百五十
    萬元，因而被上訴人乃於八十七年十月六日至上訴人所設之教室，以被上訴人辦
    理貝里斯全家護照，依一般行情不超過一百五十萬元，而上訴人竟向被上訴人收
    取四百六十二萬七千元，且其中經多方催討僅退回二百五十萬元，故要求其返還
    未還之餘額，當時並未對上訴人為恐嚇之事。至於所表噴漆之目的，在於使人知
    上訴人有欠款之詐欺事實，以免被害，主觀上在於追償欠款，並無加惡害於上訴
    人之意，尚難認係恐嚇等語，且上訴人請求之慰撫金為屬過高等語以資抗辯。
三、查上訴人主張被上訴人於八十七年四月間，為讓其子女取得外僑之身分以進入美
    國學校就讀，而委託上訴人辦理外國護照，惟上訴人嗣所代其辦理取得之貝里斯
    國護照，並未能使被上訴人之子女順利進入美國學校就讀，雙方因此產生糾葛。
    被上訴人乃於八十七年十月六日十五時三十分許，至上訴人位於臺中市○○路三
    五九巷九號教小提琴為生之工作處所找上訴人等事實，為被上訴人所不爭執，堪
    信屬實。惟被上訴人否認有恐嚇上訴人之事實，並辯稱：上訴人以辦理比利時護
    照為由，向被上訴人收取四百六十二萬七千元，事後卻以貝里斯護照為搪塞，經
    被上訴人催討後，始於事後返還二百五十萬元，被上訴人乃於八十七年十月六日
    至上訴人所設之教室，以被上訴人辦理貝里斯全家護照，依一般行情不超過一百
    五十萬元，而上訴人竟向被上訴人收取四百六十二萬七千元，且其中經多方催討
    僅退回二百五十萬元，故要求其返還未還之餘額，當時並未對上訴人為恐嚇之事
    。至於所表噴漆之目的，在於使人知上訴人有欠款之詐欺事實，以免被害，主觀
    上在於追償欠款，並無加惡害於上訴人之意，尚難認係恐嚇等語，經查：前揭被
    上訴人於八十七年十月六日十五時三十分許至上訴人上開工作處所以言詞恐嚇上
    訴人之事實，業據證人即上訴人之學生張廖年宇於原審法院刑事庭調查時到庭結
    證稱：「當天我是要上小提琴課，原本是四至五點，因前一堂課學生未到，要我
    提前到，約下午三點十分到，我到時戴老師（即原告）叫我在門口沙發等，有事
    與人談，另有一位女學生及她媽媽坐在我旁邊，後被告進來，與戴老師站在門口
    附近講話，被告越講越激動，就對戴老師說，人命只有一條，大不了走著瞧，要
    叫小弟到門口站崗、噴漆，看學生敢不敢來上課」等語（詳參原審法院八十八年
    度中簡上字第二四九號簡易第二審案件卷宗八十九年一月十八日訊問筆錄）；核
    與被上訴人於刑事案件所描述之當天情節，即：「那天我下午三點多到時，只有
    一位媽媽、女兒、乙○○與我在場，那對母女坐在沙發，乙○○坐在辦公桌，我
    坐在他前面，．．．．約談了一小時左右，其間陸續共有大人及小孩進進出出」
    等語一情大致相符。參以證人張廖年宇與上訴人並無親屬僱傭關係，且於原審法
    院刑事庭訊問時當場具結，並由原審法院刑事庭隔離訊問，是證人張廖年宇之前
    揭證詞應堪採信。又被上訴人於八十七年十月十七日中午十二時許打電話至上訴
    人住處恐嚇一節，則有上訴人所提出之電話通話錄音帶一卷及錄音帶內容譯文一
    份附於前揭刑事案件卷宗可稽，並經原審法院刑事庭於八十八年十一月四日調查
    時當庭播放，該內容被上訴人亦不否認其真正，且核與上訴人所主張之情節相符
    ；被上訴人雖辯稱其上開行為並無恐嚇告訴人之意，惟被上訴人以「派小弟至上
    訴人家中站崗」或「每日至上訴人工作場所噴漆，噴至上訴人住處」等語為手段
    ，要脅上訴人退還金錢，姑且不論兩造雙方之金錢債務關係如何，然被上訴人遇
    有金錢債務糾紛竟不尋正當法律途徑以資救濟，其手段與目的權衡顯已逾越必要
    程度；參以上訴人之身分為小提琴教師，在外教授樂器演奏，並以此維生，此有
    上訴人所提出之證件及相關資料影本附於前揭刑事卷宗可憑，衡諸常情，此等身
    份之人若面臨有人要脅以派人至住處「站崗」或至工作場所噴漆之言詞，焉能不
    心生畏懼？故被上訴人之恐嚇行為，不論在客觀上或主觀上，均足以令上訴人心
    生畏懼，致生危害於其生命、身體、名譽或財產之安全。且被上訴人上開行為，
    因構成刑法第三百零五條之恐嚇罪，業經原審法院以八十八年中簡字上字第二四
    九號刑事判處拘役三十日確定在案，復據本院調取原審法院八十八年中簡字第九
    三六號、八十八年度中簡上字第二四九號刑事簡易案件，審閱無訛。是被上訴人
    上開所辯，不足採信，上訴人主張被上訴人有恐嚇侵權行為事實，堪予認定。
四、按不法侵害他人之身體、健康、名譽、自由、信用、隱私、貞操，或不法侵害其
    他人格法益而情節重大者，被害人雖非財產上之損害，亦得請求賠償相當之金額
  　；民法第一百九十五條第一項定有明文。本件被上訴人以上開恐嚇之不法行為，
    使上訴人心生畏懼，致生危害於上訴人對於身體、自由及財產之安全，顯侵害上
    訴人之自由安全，依上開說明，上訴人雖非財產上之損害，亦得請求賠償相當之
    金額。
五、按以人格權遭遇侵害，受有精神上之痛苦，而請求慰藉金之賠償，其核給之標準
    ，須斟酌雙方之身分、資力與加害程度及其他各種情形核定相當之數額。且所謂
    「相當」，應以實際加害情形與其名譽影響是否重大及被害人之身分、地位與加
    害人之經濟情況等關係定之，最高法院八十六年度台上字三五三七號著有判決意
    旨可參。本院審酌上訴人現年四十歲，私立東海大學音樂系畢業，在學期間曾取
    得英國皇家音樂學院研究證書，畢業後，通過考試，進入國防部示範樂隊交響樂
    團服役，擔任第一小提琴手，且獲選兼任樂隊隊長秘書，負責樂隊對外連繫及內
    部人事管理事務，自七十九年九月一日迄今，先後任教於國立高雄師範大學、台
    中市曉明女子中學、台中市雙十國民中學、台中市光復國民小學、彰化縣民生國
    民小學、台中市立文化中心及台中市政府舉發藝文研習活動授課教師。自八十五
　　年起迄今，曾多次獲聘擔任各項音樂比賽之評比職務。另上訴人在各級學校任教
　　，且著有「兒童小提琴教育團體教學法」，專研兒童音樂治療及兒童心理學，並
　　先後擔任高雄市交響樂團及世紀交響樂團團員，職司首席小提琴手，並累聚多年
　　小提琴教學、演奏經驗後，在台中市○○路三五九巷開設「小提琴教育推廣中心
　　（音樂教室）」、創辦「戴老師兒童絃樂團」，經常舉辦演奏會等活動（以上可
　　參上訴人提出之服務證明書一份、聘書四份、服務證一份、音樂會海報宣傳紙一
　　份、畢業證書一份、台中市立文化中心聘書等為證），財產則有建地二筆、房屋
　　二戶、汽車一輛、投資有多家上市公司等。被上訴人現年為四十三歲，學歷為高
　　職畢業、財產方面則有建地三筆、房屋二棟、車輛二輛、投資有二家公司等（詳
　　如歸戶財產清單）兩造之身分、地位、職業、經濟收入、財產狀況及事件之緣由
　　、被上訴人侵權行為之加害程度，事後態度等一切情狀，認上訴人請求被上訴人
　　給付精神慰撫金一百五十萬元，核屬過高，應核減為三十萬元始為允當。
六、綜上所述，上訴人主張被上訴人之不法侵權行為，致其受有非財產上之損害，爰
    依據民法第一百八十四條第一項、第一百九十五條第一項之規定，請求被上訴人
    給付精神慰撫金三十萬元及自起訴狀繕本送達被上訴人翌日即八十八年九月一日
    起至清償日止，按年息百分之五計算之利息，為有理由，應予准許。逾此範圍之
    請求，即屬無據，應予駁回。原審判命被上訴人為如上之給付，並各酌定相當擔
    保金額宣告假執行及免為假執行，經核並無違誤。兩造各就其敗訴部分上訴，指
    摘原判決不當，求予廢棄改判，為無理由，應駁回其上訴。
七、據上論結，本件兩造之上訴，均為無理由，依民事訴訟法第四百四十九條第一項
    、第七十八條，判決如主文。
中　　　華　　　民　　　國　　九十一　　年　　　十　　　月　　　八　　　日
~B1民事第二庭審判長法　官　童有德
~B2　　　　　　　　法　官　蔡秉宸
~B3　　　　　　　  法  官　翁芳靜
右為正本係照原本作成。
兩造均不得上訴。
~B 　 　　　　　　書記官　陳麗玉
中　　　華　　　民　　　國　　九十一　　年　　　十　　　月　　　九　　　日
                                                                        Ｂ
